臺灣高等法院臺南分院刑事裁定
　　　抗　告　人　甲　○　○
右列抗告人因違反交通管理處罰條例案件，不服臺灣雲林地方法院中華民國九十三年
十月十六日裁定（九十三年度交聲字第一七二號）提起抗告，本院裁定如左：
      主      文
抗告駁回。
      理      由
一、抗告意旨以：抗告人雖以雲林縣四湖村十鄰下桂山二四號為戶藉地，惟已於七十
    八年搬到台北縣新莊市○○路○段九七號三樓居住，因抗告人有農地，如抗告人
    把戶籍遷出雲林縣四湖村，即將喪失自耕農身份而無法保有農地，故抗告人自七
    十八年搬遷去台北市，即有廢止雲林縣四湖村住所之意思。原審仍以抗告人雲林
    縣四湖村戶籍地為住所地，而忽略抗告人實際住台北縣新莊市之事實，已有違誤
    。抗告人之母雖收受交通裁決書，但不識字，如何能期待其能通知抗告人去繳罰
    鍰，原審未斟酌，亦有不合。抗告人識字不多，如何能事先告知裁決書該寄何處
    ？故亦難謂原處分機關無過失存在等語。
二、原處分機關略以：異議人即受處分人甲○○所有車牌號碼ＳＲ－五五六三號自用
    小客車於民國九十年九月一日，經臺北縣警察局新莊拖吊場以北縣警交字第Ｃ0
    0000000號違規通知單，舉發違反道路交通管理處罰條例第五十六條第一
    項第四款違規，經違規人當場簽收。異議人未依應到案日期到案處理，亦未於裁
    決前向該站提出陳述，爰依違反道路交通管理處罰條例第五十六條第一項第四款
    之規定，處異議人罰鍰新臺幣（下同）一千二百元，並依同條例第六十五條第一
    項第一款之規定逕行吊銷汽車牌照。
三、原裁定以：
  (一)本件異議人之住所地係在雲林縣四湖鄉內湖村十鄰下桂山二四號，此有法務部戶
    役政連結作業系統全戶戶籍資料表在卷可憑；而原處分機關九十三年六月十八日
    雲監裁字第裁七二－Ｃ00000000號違反道路交通管理事件裁決書，業於
    九十三年六月二十三日送達異議人前揭住所，並由異議人之同居人即異議人之母
    吳玉霜代收等情，亦有上開全戶戶籍資料表及郵局掛號郵政收件回執影本附卷可
    證，其已生合法送達之效力無疑。
  (二)又異議人雖以其並未實際居住戶籍地致逾期始收到裁決書為由聲明異議，但查本
    件舉發違反道路交通管理事件通知單（下稱通知單）車主地址欄亦載明異議人之
    地址為前揭住所即「雲林縣四湖鄉內湖村下桂山二四號」，該通知單又係異議人
    當場簽收，為異議人所自承（見本院九十三年十月八日訊問筆錄），是縱異議人
    並未實際居住前揭雲林縣四湖鄉之住所，異議人亦應可知悉如逾期未繳納本件罰
    鍰，原處分機關將依其前揭住所為送達，卻未當場向舉發員警表明其實際居所為
    何，異議人就此有過失甚明，且亦足認異議人默示同意其前揭住所得為應送達處
    所。因此，自難以異議人未實際居住前揭住所為由而認原處分機關之送達不合法
    ，應予敘明。
  (三)又本件原處分機關裁決書既已合法送達，則異議人遲至九十三年八月十七日始向
    原處分機關聲明異議，並有異議人聲明異議狀上所蓋原處分機關收文章印文在卷
    足憑，經扣除在途期間二日，異議人顯已逾聲明異議之法定期間。從而，異議人
    之聲明異議顯然不合法律上程式，且無從補正，揆諸上開說明，自應將異議人之
    異議駁回。
四、查被告戶籍設於雲林縣四湖村，應視為設定住所於該處，否則被告應將戶籍遷出
    ，放棄自耕農身份，再主張其住所設於台北縣新莊市，抗告人不得一方面為保有
    自耕農身份，主張其戶籍設於雲林縣四湖村，又於交通裁罰時主張其住所設於台
    北縣新莊市，企圖脫免其逾期之責任，原裁定對異議不可採之理由已說明甚詳，
    抗告意旨仍執陳詞，為無理由，應予駁回。
五、據上論結，應依道路交通案件處理辦理辦法第二十六條，刑事訴訟法第四百十二
    條，裁定如主文。
中    華    民    國      九十三      年      十二      月      二十    日
                                  臺灣高等法院臺南分院刑事第三庭
                                      審判長法官  陳    義    仲
                                            法官  宋    明    蒼
                                            法官  楊    子    莊
右正本證明與原本無異。
不得再抗告。
                                      法院書記官  王    全    龍
中    華    民    國      九十三      年      十二      月      二十七  日
